【裁判字號】    89,訴,556
【裁判日期】    890628
【裁判案由】    確認不實異議聲明
【裁判全文】
臺灣板橋地方法院民事判決  八十九年度訴字第五五六號
    原      告  甲○○
    被      告  德州儀器工業股份有限公司
    法定代理人  李同丹
    訴訟代理人  乙○○
                丙○○
右當事人間請求確認異議聲明不實事件，本院判決如左：
    主    文
原告之訴駁回。
訴訟費用由原告負擔。
    事    實
甲、原告方面：
    一、聲明：求為判決
    （一）確認被告公司於八十九年一月二十一日向鈞院民事執行處提出之聲明異議
          函內容不實在。
    （二）訴訟費用由被告負擔。
    二、陳述：被告德州儀器工業股份有限公司於民國八十九年一月二十一日以德總
        人字第○八五八號函向鈞院民事執行處陳述該「公司依勞基法規按月提撥勞
        工退休金於主管機關指定之專戶，該公司僅負責審核轉送資料至直屬機關台
        北縣政府審核，最後轉中央信託局審議後逕行撥付勞工本人，該公司並無最
        終核准權及撥付經手退休金。」惟據查被告公司員工之勞工退休金係由被告
        公司依勞基法核撥予勞工本人，其出具不實之異議聲明顯已損害原告之債權
        法益，爰依法提起本件訴訟。
    三、證據：提出被告公司八十九年度一月二十一日德總人字第○八五八號函、中
        央信託局辦理勞工退休基金收支處理程序之影本各一份為證。
乙、被告方面：
    一、聲明：求為判決駁回原告之訴。
    二、陳述：被告公司勞工退休，係先經公司退休準備金監督委員會審議，送臺北
        縣政府審核確認無誤後，由臺北縣政府將審核結果轉知中央信託局，並副知
        被告公司，中央信託局審核通過後，即寄發以退休員工為受款人，並禁止背
        書轉讓之支票交被告公司轉交退休員工，並非由被告公司逕將退休金給付予
        退休原工，是上開聲明內容，並無不實。
    三、證據：臺北縣政府八九北府勞動字第○六二七三六號函、中央信託局信託處
        八十九年三月二日中信勞給字第八九二○六○○五五四號函、勞工退休金給
        付通知書、被告公司德總人字第○八六○號函附勞工退修準備金監督委員會
        會議紀錄之影本各一份為證。
丙、本院依職權調閱八十六年度民執天字第一○一四○號清償債務強制執行卷宗。
    理    由
一、原告主張其於本院八十六年度民執天字第一○一四○號清償債務強制執行事件，
    聲請執行債務人黃早對被告之退休金債權，被告於接獲扣押命令後，以八十九年
    一月二十一日德總人字第○八五八號函（下稱系爭文書）以其係依勞基法規按月
    提撥勞工退休金於主管機關指定之專戶，其僅負責審核轉送資料至直屬機關台北
    縣政府審核，最後轉中央信託局審議後逕行撥付勞工本人，並無最終核准權及撥
    付經手退休金等語聲明異議。惟據查被告公司員工之勞工退休金係由被告公司依
    勞基法核撥予勞工本人，其出具不實之異議聲明顯已損害原告債權之受償，爰依
    法提起本件訴訟等語。被告則以系爭文書聲明內容係屬實在等語置辯。
二、查原告以訴外人黃早積欠其票款債務新台幣（下同）一百四十萬元，聲請本院就
    黃早對被告之退休金債權為強制執行。本院於八十八年十二月二十三日核發扣押
    命令，被告於八十九年一月二十一日以德總人字第○八五八號函陳明「．．二、
    員工依勞基法規定向公司申請退休時，本公司承辦人員需負責協助員工申領公司
    退休金及勞保老年給付，辦法說明如下：（一）勞工退休金部分：公司依勞基法
    規定按月提撥於主管機關指定之專戶，本公司僅負責審核轉送資料至直屬機關台
    北縣政府審核，最後轉由中央信託局審議後逕行撥付勞工本人，本公司並無最終
    核准及撥付經手退休金。．．」等語聲明異議之事實，業據原告提出被告八十九
    年一月二十一日德總人字第○八五八號函之影本一份在卷可證，且為被告所不爭
    執，並經本院依職權調閱八十六年度民執天字第一○一四○號清償債務強制執行
    卷宗查證屬實，堪信為真實。
三、按確認法律關係之訴，非原告有即受確認判決之法律上利益者，不得提起之，確
    認證書真偽或為法律關係基礎事實存否之訴，亦同。民事訴訟法第二百四十七條
    第一項定有明文。是關於確認之訴，依上開規定，唯有法律關係、證書真偽及法
    律關係之基礎事實，始得為其訴訟標的，且須有受確認判決之法律上利益者，始
    得提起。本件經查：
    （一）原告經本院多方闡明，仍堅以被告出具之系爭文書內容不實在為確認標的
          ，顯非以法律關係、證書真偽及法律關係之基礎事實為訴訟標的，依上開
          說明，其提起確認之訴，於法已有不合；且
    （二）按依勞基法第五十六條第一項、第二項前段規定「本法施行後，雇主應按
          月提撥勞工退休準備金，專戶儲存，並不得作為讓與、扣押、抵銷或擔保
          。其提撥率由中央主管機關擬定，報請行政院核定之。勞工退休基金由中
          央主管機關會同財政部指定金融機構保管運用。」再依勞工退休準備金提
          撥及管理辦法第六條之規定「勞工退休準備，應以各該事業單位勞工退休
          準備金監督委員會名義專戶存儲於指定之金融機構，支用時，應經勞工退
          休準備金監督委員會審查後，由雇主會同勞工退休準備金監督委員會主任
          委員及副主任委員簽署為之」，依勞工退休基金收支保管及運用辦法第三
          條之規定「本基金之收支、保管及運用，指定中央信託局辦理，其保管、
          運用，並得指定其他金融機構辦理，並由行政院勞工委員會、財政部及其
          他有關機關會同組設勞工退休基金監理委員會，負責審議、監督及考核」
          。又依中央信託局辦理勞工退休基金收支處理程序第六條規定「勞工退休
          金給付：監督委員會於勞工退休時填置「勞工退休金給付通知書」函寄本
          局，經本局主辦業務人員審核通知書上簽署齊全及驗對事業單位勞工退休
          準備監督委員會留存印鑑無誤後，即據以編製「勞工退休金撥付單」一式
          三聯，並逐一開發以退休勞工為抬頭人之禁止背書轉讓及加具平行線支票
          寄交監督委員會轉發」等觀之，為確保雇主將來支付勞工退休金之能力，
          上開勞動法規乃規定雇主應按月提撥勞工退休準備金，並以各該事業單位
          勞工退休準備金監督委員會名義專戶存儲於中央信託局，支用時，應經該
          勞工退休準備金監督委員會審議後，填置「勞工退休金給付通知書」通知
          中央信託局，經該局主辦業務人員審核及驗對後，即據以簽發以退休勞工
          為受款人之禁止背書轉讓及加具平行線支票寄交該監督委員會轉發。本件
          關於訴外人黃早之辦理退休，亦係由被告公司勞工退休準備金監督委員會
          審議後，填置「勞工退休金給付通知書」通知臺北縣政府勞工局及中央信
          託局，經各該局審核確認無誤，中央信託局並於八十九年二月二十九日辦
          理撥付黃早之退休金，給付金額為一百三十六萬七千七百三十七元，並隨
          即將該支票寄交被告公司勞工退休準備金監督委員會俾轉發退休勞工黃早
          等情，亦有被告提出之臺北縣政府八九北府勞動字第○六二七三六號函、
          中央信託局信託處八十九年三月二日中信勞給字第八九二○六○○五五四
          號函、勞工退休金給付通知書、被告公司德總人字第○八六○號函附勞工
          退修準備金監督委員會會議紀錄之影本各一份在卷可稽。並有中央信託局
          八十九年四月二十四日中信勞給字第八九二○六○一七八二號函一紙附於
          本院上開強制執行卷宗可證，是被告以系爭函件聲明其「依勞基法規定按
          月提撥於主管機關指定之專戶，其僅負責審核轉送資料至直屬機關台北縣
          政府審核，最後轉由中央信託局審議後逕行撥付勞工本人，本公司並無最
          終核准及撥付經手退休金等語，並無何不實之處。況
    （三）本院民事執行處業依對於動產之執行程序扣押得上開退休金支票，因票上
          記載受款人且禁止背書轉讓，乃依法於該支票背書後存入本院於台灣銀行
          之帳戶委請託收，並經中央信託局於八十九年六月十三日兌付，僅待製作
          分配表發領案款等情，亦經本院調閱該執行卷宗查明，並有本院民事執行
          處八十九年六月七日八十六年度民執天字第一○一四○號函及繳款收據之
          影本各一紙在卷可證，則原告主張其因被告上開聲明損及權益之情事，顯
          不復存在，其訴欠缺受確認判決之法律上利益，依首揭說明，自不應准許
          。
    綜上，原告提起本件確認之訴，為無理由，應予駁回。
結論：本件原告之訴為無理由，依民事訴訟法第七十八條，判決如主文。
中      華      民      國    八十九    年      六      月    二十八    日
                                臺灣板橋地方法院民事第二庭
~B法  官  陳麗玲
右正本證明與原本無異。
如不服本判決，應於判決送達後廿日內，向本院提出上訴狀。
中      華      民      國    八十九    年      六      月    二十八    日
~B書記官  方蟾苓


司法院資訊處製作；財團法人民間司法改革基金會備份。
